---
title: "Análisis_Datos_Jordan"
author: "Jordan_Ismael"
date: "`r format(Sys.time(), '%d %B %Y')`"
output: pdf_document
---

```{r setup, include=FALSE}
knitr::opts_chunk$set(echo = FALSE)

#install.packages("readxl")
#install.packages("dplyr")
#install.packages("ggplot2")
#install.packages("knitr")
#install.packages("psych")
#install.packages("patchwork")

library(readxl)
library(dplyr)
library(ggplot2)
library(knitr)
library(psych)
library(patchwork)
```

#Cargamos la base de datos
```{r}
#Cargamos la base de datos "Desoves.xlsx"
Sargo <- read_excel("Desove.xlsx", sheet = 1)

# Datos iniciales
tablainicio <- head(na.omit(Sargo))
tablainicio %>% knitr::kable(caption = "Datos iniciales de la tabla de datos")

#Datos finales
tablafinal <- tail(na.omit(Sargo))
tablafinal %>% knitr::kable(caption = "Datos finales de la tabla de datos")

```

# Variación de variables con histogramas

```{r, warning=FALSE, message=FALSE}
HD <- ggplot(Sargo, aes(x = No_of_eggs))+
  geom_histogram(aes(y=..density..), fill= 8, bins = 10)+
  geom_density(colour=1)+
  labs(title="Número de huevos",
     y = "Frecuencia",
     x = "Número de huevos\n(x 1'000'000)")

HT <-ggplot(Sargo, aes(x = Water_Temp)) +
  geom_histogram(aes(y=..density..), fill= 7, bins = 10)+
  geom_density(colour=1)+
  labs(title="Temperatura del agua",
     y = "Frecuencia",
     x = "Temperatura (°C)")

HF <- ggplot(Sargo, aes(x = Day_length)) +
  geom_histogram(aes(y=..density..), fill= 10, bins = 10)+
  geom_density(colour=1)+
  labs(title="Fotoperiodo natural",
     y = "Frecuencia",
     x = "Horas de luz")

HV <- ggplot(Sargo, aes(x = Egg_viability)) +
  geom_histogram(aes(y=..density..), fill= 12, bins = 10)+
  geom_density(colour=1)+
  labs(title="Viabilidad de huevos (%)",
     y = "Frecuencia",
     x = "Horas de luz")

(HD + HT) / (HF + HV)

```

##### COMENTARIO

###### El histograma de los datos de número de huevos indica una distribución asimétrica positiva.
###### El histograma de los datos de temperatura del agua, aparentemente tienen una distribución normal.
###### El histograma de los datos de las horas luz del ambiente, no tienen una distribuciónmuy confusa, aparentemente es normal.
###### El histograma de los datos de viabilidad de huevos tienen una distribución asimétrica negativa.


# _______________________________________


# Identificación de datos balanceados

### Eventos de desove por temporada
```{r, warning=FALSE, message=FALSE}
# str(Sargo)

Sargo$Temporada <- as.factor(Sargo$Temporada)
Tabla1 <- table(na.omit(Sargo$Temporada))
Tabla1 %>% knitr::kable(col.names= c('Temporada', 'Número de desoves'), align = "cc", caption = "Cantidad de desoves por temporada")
```
###### COMENTARIO: La cantidad de desoves clasificados según temporada, no están balanceados

### Días evaluados por Año
```{r, warning=FALSE, message=FALSE}

Sargo$Year <- as.factor(Sargo$Year)
Tabla2 <- table(na.omit(Sargo$Year))
Tabla2 %>% knitr::kable(col.names= c('Año', 'Días evaluados'), align = "cc",
                        caption = "Cantidad de días con registro de temperatura y fotoperiodo")
```
###### COMENTARIO: La cantidad de datos de temperatura y fotoperiodo natural registrados durante los años difieren en 1 observación, debido a los años bisciestos, no están balanceados.

### Días evaluados por mes
```{r, warning=FALSE, message=FALSE}

Sargo$month <- as.factor(Sargo$month)
order_month <- factor(Sargo$month, levels = c("Enero", "Febrero", "Marzo", "Abril",
                                              "Mayo", "Junio", "Julio", "Agosto",
                                              "Setiembre", "Octubre", "Noviembre", "Diciembre"))
  
Tabla3 <- table(na.omit(order_month))
Tabla3 %>% knitr::kable(col.names= c('Mes', 'Días evaluados'), align = "cc",
                        caption = "Cantidad de días por mes con registro de temperatura y fotoperiodo")

str(Sargo)
```
###### COMENTARIO: La cantidad de datos de temperatura y fotoperiodo natural registrados durante los meses difieren en 1 observación, debido a los años bisciestos, no están balanceados.


# _______________________________________

# Gráficos exploratorios de Relación entre variables

## Desoves por temporada

```{r}
BD <- ggplot(data = na.omit(Sargo), aes(x= Temporada, y = No_of_eggs, fill=Temporada))+
  geom_boxplot()+
  labs(title="Boxplot del Número de huevos en temporadas",
     y = "Número de huevos\n (1´000´000)",
     x = "Temporada")

DD <- ggplot(data = na.omit(Sargo), aes(x=No_of_eggs))+
  geom_density(aes_string(colour="Temporada"))+
  labs(title="Densidad de Número\n de huevos en temporadas",
     y = "Densidad",
     x = "Número de huevos\n(x 1'000'000)")

DAD <- ggplot(data = na.omit(Sargo), aes(x=No_of_eggs, color=Temporada))+
  stat_ecdf(geom = "step")+
  labs(title="Distribución empírica\n acumulada Número de\n huevos en temporadas",
       y = "Porcentaje (%)",
       x = "Número de huevos\n(x 1'000'000)")

BD / (DD + DAD)
```

## Temperatura del agua por temporada

```{r}
BD <- ggplot(data = na.omit(Sargo), aes(x= Temporada, y = Water_Temp, fill=Temporada))+
  geom_boxplot()+
  labs(title="Boxplot de la temperatura del agua",
     y = "Temperatura del agua (°C)",
     x = "Temporada")

DD <- ggplot(data = na.omit(Sargo), aes(x=Water_Temp))+
  geom_density(aes_string(colour="Temporada"))+
  labs(title="Temperatura del agua\n en temporadas",
     y = "Densidad",
     x = "Temperatura del agua (°C)")

DAD <- ggplot(data = na.omit(Sargo), aes(x=Water_Temp, color=Temporada))+
  stat_ecdf(geom = "step")+
  labs(title="Distribución empírica\n acumulada de las\n temperaturas del agua\n en temporadas",
       y = "Porcentaje (%)",
       x = "Temperatura del agua (°C)")

BD / (DD + DAD)
```

## Horas de luz por temporada

```{r}
BF <- ggplot(data = na.omit(Sargo), aes(x= Temporada, y = Day_length, fill=Temporada))+
  geom_boxplot()+
  labs(title="Boxplot del Fotoperiodo natural en temporadas",
     y = "Horas de luz",
     x = "Temporada")

DF <- ggplot(data = na.omit(Sargo), aes(x=Day_length))+
  geom_density(aes_string(colour="Temporada"))+
  labs(title="Densidad del fotoperiodo natural en temporadas",
     y = "Densidad",
     x = "Horas de luz")

DAF <- ggplot(data = na.omit(Sargo), aes(x=Day_length, color=Temporada))+
  stat_ecdf(geom = "step")+
  labs(title="Distribución empírica\n acumulada del fotoperiodo natural en temporadas",
       y = "Porcentaje (%)",
       x = "Horas de luz")

BF / (DF + DAF)
```

## Viabilidad de huevos por temporada

```{r}
BV <- ggplot(data = na.omit(Sargo), aes(x= Temporada, y = Egg_viability, fill=Temporada))+
  geom_boxplot()+
  labs(title="Boxplot de la viabilidad de huevos en temporadas",
     y = "VIabilidad (%)",
     x = "Temporada")

DV <- ggplot(data = na.omit(Sargo), aes(x=Egg_viability))+
  geom_density(aes_string(colour="Temporada"))+
  labs(title="Densidad de la viabilidad de huevos en temporadas",
     y = "Densidad",
     x = "Viabilidad (%)")

DAV <- ggplot(data = na.omit(Sargo), aes(x=Egg_viability, color=Temporada))+
  stat_ecdf(geom = "step")+
  labs(title="Distribución empírica\n acumulada de la viabilidad de huevos en temporadas",
       y = "Porcentaje (%)",
       x = "Viabilidad (%)")

BV / (DV + DAV)
```

### _______________________________________

# Relación: Número de huevos vs Temperatura/Fotoperiodo/Viabilidad

## Gráfico de puntos del Número de huevos vs Temperatura del agua
```{r, warning=FALSE, message=FALSE}
RDT <- ggplot(data = na.omit(Sargo), aes(x=Water_Temp, y=No_of_eggs))+
  geom_point(aes_string(colour="Temporada"))+
  ggtitle("Relación entre Número de\n huevos y temperatura") + geom_smooth(method=lm, se=FALSE)+ 
  scale_x_continuous(name = "Temperatura del agua", limits = c(15, 23), breaks = seq(15, 23, 2))+ 
  scale_y_continuous(name = "Número de huevos\n (1'000'000)", limits = c(0, 2), breaks = seq(0, 2, 0.4))+
  theme(plot.title = element_text(hjust = 0.5), panel.background = element_blank(), axis.line = element_line(color="black"), axis.line.x = element_line(color="black"))+ 
  theme_bw()

RDF <- ggplot(data = na.omit(Sargo), aes(x=Day_length, y=No_of_eggs))+
  geom_point(aes_string(colour="Temporada"))+
  ggtitle("Relación entre Número de\n huevos y fotoperiodo") + geom_smooth(method=lm, se=FALSE)+ 
  scale_x_continuous(name = "Fotoperiodo", limits = c(11, 15), breaks = seq(11, 15, 2))+ 
  scale_y_continuous(name = "Número de huevos\n (1'000'000)", limits = c(0, 2), breaks = seq(0, 2, 0.4))+
  theme(plot.title = element_text(hjust = 0.5), panel.background = element_blank(), axis.line = element_line(color="black"), axis.line.x = element_line(color="black"))+ 
  theme_bw()

RDV <- ggplot(data = na.omit(Sargo), aes(x=Egg_viability, y=No_of_eggs))+
  geom_point(aes_string(colour="Temporada"))+
  ggtitle("Relación entre Número\n de huevos y viabilidad\n de huevos") + geom_smooth(method=lm, se=FALSE)+ 
  scale_x_continuous(name = "Viablidad de huevo (%)", limits = c(0, 100), breaks = seq(0, 100, 20))+ 
  scale_y_continuous(name = "Número de huevos\n (1'000'000)", limits = c(0, 2), breaks = seq(0, 2, 0.4))+
  theme(plot.title = element_text(hjust = 0.5), panel.background = element_blank(), axis.line = element_line(color="black"), axis.line.x = element_line(color="black"))+ 
  theme_bw()

(RDT + RDF) / (RDV + plot_spacer())
```

###### COMENTARIO: Según los gráficos, los datos se encuentran muy dispersos, sin una aparente relación entre las variables (Temperatura, Fotoperiodo y Viabilidad) con la cantidad de huevos de sargo.

## Gráfica de correlación de variables continuas

### Número de huevos vs Temperatura/Fotoperiodo/Viabilidad
```{r}
SargoNA <- na.omit(Sargo)
pairs.panels(SargoNA[,5:8], method = "pearson", hist.col = "grey",  density = TRUE, font=2)
```

##### COMENTARIO: Según el gráfico, las variables tienen una correlación muy baja

###### Número de huevos vs viabilidad: 0.26
###### Número de huevos vs Temperatura del agua: 0.14
###### Número de huevos vs Fotoperiodo natural: 0.14
###### lo cual indica que no hay una relación correlación positiva débil entre las variables esvaluadas.

# _______________________________________

# Identificación de datos atípicos

## Número de huevos
```{r}
OLH <-ggplot(data = na.omit(Sargo), aes(x= Temporada, y = No_of_eggs, fill=Temporada))+
      geom_boxplot(outlier.colour = "red")+
      theme(legend.position = "none")+
      labs(title="Número de huevos en temporadas",
           y = "Número de huevos\n (1´000´000)",
           x = "Temporada")

OLT <-ggplot(data = na.omit(Sargo), aes(x= Temporada, y = Water_Temp))+
      geom_boxplot(outlier.colour = "red")+
      labs(title="Temperatura del agua en temporadas",
          y = "Temperatura (°C)",
          x = "Temporada")

OLF <-ggplot(data = na.omit(Sargo), aes(x= Temporada, y = Day_length))+
      geom_boxplot(outlier.colour = "red")+
      labs(title="Fotoperiodo natural en temporadas",
          y = "Horas de luz (h)",
          x = "Temporada")

OLV <-ggplot(data = na.omit(Sargo), aes(x= Temporada, y = Egg_viability, fill=Temporada))+
      geom_boxplot(outlier.colour = "red")+
      theme(legend.position = "none")+
      labs(title="Viabilidad de huevos en temporadas",
          y = "Viabilidad (%)",
          x = "Temporada")

OLH + OLT + OLF + OLV

```

##### COMENTARIO
###### El número de huevos presenta datos atípicos en las temporadas 1, 2, 3 y 4.
###### La temperatura del agua presenta datos atípicos en las temporadas 1, 3 y 4.
###### El fotoperiodo natural presenta 1 dato atípico en las temporadas 5.
###### La viablidad de desoves presenta datos atípicos en las temporadas 1 y 2.

# _______________________________________

# Resumen de datos y estadística descriptiva usando Tablas

## Resumen estadistico de huevos por temporada
```{r}
# Estadística estadistica descriptiva del número de huevos en la temporada 1.

#Resúmen de datos
#   summary(na.omit(Sargo))

#Estructura de los datos
#   str(Sargo)

tabla_Huevo <- Sargo%>%
  group_by(Temporada)%>%
  summarise(mean=mean(No_of_eggs),sd=sd(No_of_eggs), var=var(No_of_eggs),max=max(No_of_eggs),min=min(No_of_eggs), n=n())
knitr::kable(tabla_Huevo,caption = "Resumen de cantidad de huevos (x 1'000'000) agrupado por temporada")
```

## Resumen de Temperaturas por temporada
```{r}

tabla_Temperatura<- Sargo%>%
  group_by(Temporada)%>%
  summarise(mean=mean(Water_Temp),sd=sd(Water_Temp), var=var(Water_Temp), max=max(Water_Temp),min=min(Water_Temp), n=n())
tabla_Temperatura %>% knitr::kable(caption = "Resumen de la temperatura del agua (°C) agrupado por temporadas")
```

## Resumen de Fotoperiodo natural por temporada
```{r}

tabla_Day<- Sargo%>%
  group_by(Temporada)%>%
  summarise(mean=mean(Day_length),sd=sd(Day_length), var=var(Day_length),max=max(Day_length),min=min(Day_length), n=n())
knitr::kable(tabla_Day,caption = "Resumen de las horas de luz del fotoperiodo natural agrupado por meses")
```


